【裁判字號】    91,訴,2099
【裁判日期】    920626
【裁判案由】    妨害自由等
【裁判全文】
台灣板橋地方法院刑事判決                        九十一年度訴字第二０九九號
    公  訴  人  台灣板橋地方法院檢察署檢察官
    被      告  戊○○
    選任辯護人  鍾賢斌
                甲○○
右列被告因妨害自由等案件，經檢察官提起公訴（八十九年度偵字第四六三九號），
本院判決如左：
      主  文
戊○○無罪。
      理  由
一、公訴意旨略以：被告戊○○與丙○○間有工程款糾紛，竟於民國（下同）八十八
    年十二月二十八日十五時許，與有犯意連絡之二、三十名不詳姓名成年男子，至
    台北市○○○路五七０號十二樓丙○○公司處，先由被告戊○○與數名男子以前
    後包夾方式將丙○○帶往十三樓，其餘之人以二至三人看守丙○○職員乙○○、
    己○○等人，並命乙○○等人不得接、打電話及任何動作，乙○○等人見對方人
    多勢眾，不得已遵命照做。被告戊○○等人將丙○○帶往十三樓後，要求丙○○
    支付工程款，丙○○以工程款糾紛已進行訴訟中為由拒絕付款，竟基於共同傷害
    犯意，以徒手或持不詳物品方式毆打丙○○，使丙○○受有前胸挫傷、右膝及右
    下腿挫傷及破皮、右上肢挫傷及破皮、左大腿和左小腿挫傷腫脹、左上臂挫傷及
    破皮、左背部挫傷等傷害。丙○○被毆後無奈乃簽發共新台幣（下同）一千二百
    一萬元支票交付被告戊○○，被告戊○○始率隊離去。因認被告涉犯刑法第二百
    七十七條第一項傷害與同法第三百零二條第一項妨害自由之罪嫌。
二、按犯罪事實應依證據認定之，無證據不得推定其犯罪事實，刑事訴訟法第一百五
    十四條定有明文。又認定犯罪事實，須依證據，而所謂證據，係指合法之積極證
    據就犯罪事實能為具體之證明者而言；再認定不利於被告之事實，須依積極證據
    ，苟積極證據不足為不利於被告事實之認定時，即應為有利於被告之認定，更不
    必有何有利之證據，最高法院三十年上字第八一六號著有判例。又所謂「積極證
    據足以為不利被告事實之認定」，係指據為訴訟上證明之全盤證據資料，在客觀
    上已達於通常一般之人均不致於有所懷疑，而得確信被告確曾犯罪之程度，若未
    達到此一程度，而有合理懷疑之存在時，即無從為有罪之確信，此觀同院七十六
    年度台上字第四八九六號判例意旨自明。又告訴人之指訴，係以使被告受刑事訴
    追為其目的，故難免故予誇大，是告訴人之陳述是否屬實，仍應調查其他證據以
    資審認，合先敘明。
三、本件公訴人認被告戊○○涉犯刑法傷害與妨害自由等罪嫌，無非係以告訴人丙○○之指訴及證人丁○○、乙○○、己○○等三人以及告訴人提出之台北市立仁愛
    醫院診斷證明書乙紙為其主要論據。訊之被告戊○○堅決否認有何傷害及妨害自
    由之犯行，並辯稱：伊並不知確實至丙○○公司之日期為何，伊係單獨一人前往
    ，伊於下午二時許前去，並於下午二時四十分許即離去，因伊與丙○○有工程款
    之糾紛，伊確實並未帶人至丙○○公司等語。經查：右揭事實，固有告訴人丙○○之指訴及證人丁○○（係告訴人丙○○之妻）之證述；惟查：
    （一）證人己○○雖於警訊筆錄證稱：「八十八年十二月二十八日十五時許，我
          公司之前水電承包商『厚華工程有限公司』負責人戊○○帶同約三十名陌
          生男子至台北市大安區○○○路五七０號十二樓我上班之『世達營造有限
          公司』，當時我正在公司內辦公，戊○○及其帶來之同案犯嫌一進門即夥
          同其中約三、四名男子衝進我公司負責人丙○○之辦公室，並在內交談約
          數分鐘後，戊○○又帶同該三、四名同案犯嫌將丙○○押往樓上十三樓之
          辦公室，同時未上樓之犯嫌中有一名年約三十餘歲、身高約一七０公分、
          中等身材、操國語口音之犯嫌向我們公司內其他員工說，我們是來跟你們
          老闆處理金錢問題，與你們無關，但在這段時間希望你們配合，不要打電
          話及接電話，亦不要有任何動作。並同時使眼色要同來小弟每二、三人看
          住公司內一名員工，前後達將近約二小時，當時，丙○○遭戊○○及三、
          四名犯嫌押上十三樓後陸續有人上樓（總計上樓約十餘人），約莫一小時
          後（即同日十六時許）我即聽見樓上傳來打鬥聲及丙○○哀叫聲，後又約
          過二十分許即見丙○○遭人押下樓拿支票影印，影印完後又為押上樓，再
          過約十來分許戊○○等一夥人即全數下樓並先行離去後手下小弟再行離去
          。戊○○等離去後丙○○及丁○○約十餘分鐘後亦臉色蒼白的下樓並同我
          等員工討論遭戊○○等脅迫開支票之問題」（見偵查卷第二十一頁反面）
          ；惟於本院調查時經檢察官主詰問時以你案發之前，有無見過被告？可否
          確認今日在庭的被告就是當天到你公司之人？等情詰問證人己○○，而證
          人結證稱：「從來沒有，也完全不認識，我當天沒有見到此人（指被告姜
          榮治），當天有來一群人（大約七、八人）類似道上的人到公司，我應該
          是沒有見到今日到庭的被告」，又經檢察官以你於警訊時所述實在否及請
          你確實的確認今日在庭的人是否就是當天到公司之人等情主詰問證人，而
          證人證稱：「因我不認識戊○○，我也不認識他們，我老闆丙○○表示姜
          榮治帶人到公司，我才會警訊時作如此供述。因為當時的情形是七、八人
          衝進來，找丙○○在辦公室談話，後來他們將丙○○帶往樓上，我只聽到
          喊叫聲；不是，我確認戊○○當天並不在場，當時下午時間（二至三點）
          ，一群人衝進來直接衝進丙○○的辦公室，在裡面交談，內容如何我不清
          楚，他們似乎因為一些糾紛，其中有三、四人將丙○○帶往樓上，他們有
          表示是與我們老闆丙○○有一些糾紛，叫我們不要有任何的動作、走動、
          打電話、交談，請我們配合，有一、二個鐘頭我們的行動有受到限制。他
          們不會傷害我們，後來有聽到一、二聲慘叫。事後聽到丙○○表示他們持
          槍押著他寫支票」；再經檢察官以那些人是一下子衝進來，你如何知道被
          告戊○○不在場等情主詰問證人，而證人證稱：「進來那些人大部分都是
          年輕的小混混，最大的只有三十來歲。而被告的年紀較大，我可以確定被
          告當天並沒有衝進來」；又經辯護人以在警局警察有無要你指認照片及你
          是否記得到世達公司的人，是何時離開等情反對詰問證人己○○，而證人
          證稱：「沒有；五點前後的時間」（見本院九十二年二月二十四日訊問筆
          錄）。是證人己○○前後所證述，並不相符，且依上開檢察官、辯護人於
          本院調查時主詰問、反對詰問證人己○○，而證人對於警訊筆錄何以作如
          此之指訴，已於本院調查時詳為說明，是認證人己○○以於本院調查時之
          證詞，較為真實可採。
    （二）又證人乙○○於警訊筆錄時證稱：「當天下午即午休後十四時四十分許，
          厚華公司老板戊○○帶領約有二十名年籍不詳之男子到公司表明要找老板
          丙○○，剛好我老板在辦公室，戊○○等一夥人進入丙○○的小辦公室內
          交談了數分鐘，丙○○被戊○○等一夥人圍著，走出小辦公室，往公司樓
          上走留下約十名年籍不詳之男子，每二到三人看住公司同仁一名，在公司
          門口則站二名戊○○帶來的男子‧‧‧其中有一名年約三十五歲上下之男
          子對我們說：『我們來是跟你們老板處理金錢的事情，請合作，在這段時
          間，不要接電話，不要打電話任何動作，我即順從指示』（見偵查卷第十
          七頁反面），復於偵查中證稱（並未具結）：「戊○○帶一堆人來約二、
          三十人到世達辦公室，進來找丙○○談，之後就挾持我老闆，我老闆前後
          左右都有人，他很無奈的樣子，也有人限制我的行動，叫我們不可亂動，
          叫我們要好好合作，當時我們公司有六個人都被限制‧‧‧是，他大概二
          點四十進來，四點離開」（見偵查卷第八十五頁反面）；又於本院審理時
          結證稱：「有，大約有二十多個人，在二點左右去，四點多離開，人分三
          批左右，一批人不知多少在屋頂、一批是押著丙○○及他太太（丁○○）
          ，一批人在看守我們職員，公司職員四、五人，平均三人看守一個人，太
          久了，有點模糊，聽聲音好像有，我聽到一句話『這麼多人，還好我帶了
          二十幾個人』，事後我老闆跟我說，是戊○○講的，當時我並不知道是何
          人所說」，並經辯護人以當天二十幾個人進入，如何知道是戊○○及當時
          二、三十人年紀最大約三十五歲如何辨視等情詰問證人乙○○，而證人答
          稱：「聽我老闆（指告訴人丙○○）講的，大約三十五至四十歲，其他均
          二十幾歲，尚有一人是三十至三十五歲，那些小兄弟都聽三十至三十五歲
          該人的命令，另一個帶頭的，三十至四十歲，聽我老闆說是戊○○」（見
          九十二年五月七日訊問筆錄）。是依證人乙○○於本院調查時所述，證人
          乙○○知悉當日帶領二、三十人至告訴人丙○○公司處之人係被告戊○○
          ，全係告訴人丙○○告知始知悉被告之名；再證人乙○○證稱帶頭年約三
          十至三十五歲或三十至四十歲，然當時被告已年逾五十五歲，與證人李慶
          棟所證述該人年齡已有所不同；又證人乙○○於偵審中皆陳稱：當日被告
          等人係二時四十分許進入告訴人丙○○公司，至當日四時許始離開，而被
          告確於當日下午四時許至板橋亞東醫院參加招標會議，有證人丁賢二、彭
          武鴻於偵查中結證在卷，是以於時間上倘果如證人乙○○所言，被告帶領
          二、三十人於二時四十分許至告訴人丙○○位於台北市○○○路公司處，
          並於當日四時許始離開公司，豈有四時許能趕至位於台北板橋市○○路之
          亞東醫院參加招標會議，故證人乙○○上開所陳述顯有可議。
    綜上所述，公訴人僅憑告訴人丙○○及其妻丁○○之指訴與證述，另證人乙○○
    及己○○二人之證詞，或前後不一或所陳述顯有所瑕疵；又告訴人丙○○所提出
    之診斷證明書亦無法以此即推斷上開傷勢係被告所造成。故公訴人所舉之證據，
    嫌有未足。此外復查無其他積極證據足資證明被告有被訴之犯行，既不能證明被
    告犯罪，自應諭知被告無罪之判決。
據上論斷，依刑事訴訟法第三百零一條第一項，判決如主文。
本案經檢察官黃明絹到庭執行職務
中    華    民    國    九   十   二     年    六    月   二   十  六   日
                             台灣板橋地方法院刑事第二庭
                                 法  官  潘  長  生
右正本證明與原本無異。
如不服本判決，應於判決送達後十日內向本院提出上訴狀 (應附繕本) ，上訴於臺灣
高等法院。
                                 書記官  陳  蒼  仁
中    華    民    國    九   十   二     年    六    月     三  十     日


司法院資訊處製作；財團法人民間司法改革基金會備份。
